【裁判字號】    98,訴,1574
【裁判日期】    990721
【裁判案由】    損害賠償
【裁判全文】
臺灣高雄地方法院民事判決              98年度訴字第1574號
原      告  歐艾斯保全股份有限公司
法定代理人  丙○○
訴訟代理人  丁○○律師
複代 理 人  王世豪律師
被      告  乙○○
訴訟代理人  許清連律師
            李錦臺律師
            陳奕全律師
上當事人間損害賠償事件，本院於民國99年7 月5 日言詞辯論終
結，判決如下：
    主  文
原告之訴駁回。
訴訟費用由原告負擔。
    事實及理由
壹、程序部分：
一、按法定代理人其代理權消滅者，訴訟程序在有法定代理人或
    取得訴訟能力之本人，承受其訴訟以前當然停止，民事訴訟
    法第170 條第1 項定有明文。又依民事訴訟法第168 條至第
    172 條及前條所定之承受訴訟人，於得為承受時，應即為承
    受之聲明，民事訴訟法第175 條第1 項亦有明定。查原告之
    法定代理人於民國98年11月10日變更為丙○○，有原告提出
    之台北市政府府產業商字第09890350310 號函在卷可稽（卷
    第179 頁），茲據其具狀聲明承受訴訟，核無不合，應予准
    許。
二、按訴狀送達後，原告不得將原訴變更或追加他訴，但請求之
    基礎事實同一、或不甚礙訴訟之終結者，不在此限，民事訴
    訟法第255 條第1 項第2 款、第7 款定有明文。所謂請求之
    基礎事實同一，係指變更或追加之訴與原訴之主要爭點有共
    同性，各請求利益之主張在社會生活上可認為同一或關聯，
    而就原請求之訴訟及證據資料，於審理繼續進行在相當程度
    範圍內具有同一性或一體性，得期待於後請求之審理予以利
    用，俾先後兩請求在同一程序得加以解決，避免重複審理，
    進而為統一解決紛爭者。本件原告起訴時係以被告執行職務
    時不法侵害訴外人鴻源科技股份有限公司（下稱鴻源公司）
    之權利，致原告應依民法第188 條第1 項規定賠償鴻源公司
    新台幣（下同）86萬4,965 元、利息7 萬2,989 元及訴訟費
    用2 萬2,017 元，而依依民法第188 條第3 項之規定，請求
    被告對上開賠償金額負終局責任。嗣於98年8 月5 日準備程
    序期日以被告違反雙方僱傭契約之約定，追加民法第227 條
    第2 項為請求之依據（見本院卷第73頁）。被告雖不同意原
    告該訴訟標的之追加（見本院卷第88頁），惟原告得否依民
    法第188 條第3 項請求被告負終局責任，關鍵在於被告執行
    職務時是否與訴外人李黃金鑾共同竊取鴻源公司之財物此一
    基礎事實之有無，其爭點具有共通性，於訴訟中所憑以判斷
    之證據資料尚無明顯不同，兩造間之紛爭得期待在同一程序
    加以解決，且原告表示無須另就追加部分調查證據，尚不礙
    訴訟之終結（見本院卷第110 頁），應認合於民事訴訟法第
    255 條第1 項第2 款及第7 款之規定，揆諸首揭說明，原告
    所為訴之追加為合法，應予准許。
貳、實體部分：
一、原告主張：被告為原告之受僱人，受原告指派至鴻源公司擔
    任駐衛保全之工作，詎被告與訴外人即鴻源公司工務部課長
    張幸郎、工程師陳俊傑勾結，先後於94年4 月2 日上午8 至
    9 時許、同年4 月23日上午9 至10時許，幫助李黃金鑾進入
    鴻源公司高雄分公司之廠區內竊取可回收變賣之物，另於同
    年3 月28日、4 月2 日及4 月24日中午12時許，任由張幸郎
    及陳俊傑監守自盜，致鴻源公司受有損害。被告之上開行為
    ，經本院以94年度易字第1621號刑事判決認定被告犯竊盜罪
    而判處有期徒刑8 月，緩刑3 年確定，而鴻源公司為此對原
    告提起損害賠償訴訟，經台灣高等法院以97年度上字第563
    號民事判決判令原告應賠償鴻源公司86萬4,965 元及自96年
    3 月30日止至清償日止之法定利息確定。原告業於97年12月
    5 日給付鴻源公司賠償金86萬4,965 元、利息7 萬2,989 元
    及應負擔之訴訟費用2 萬2,017 元，總計95萬9,971 元，此
    係被告不法侵害鴻源公司所致，原告得依民法第188 條第3
    項規定向被告求償。又被告未盡保全義務，與李黃金鑾、張
    幸郎、陳俊傑共同竊取鴻源公司廠房內財物，已違反與原告
    間之僱傭契約，原告亦得依民法第227 條第2 項之規定規定
    請求被告賠償所受損害。為此，爰依民法第188 條第3 項及
    第227 條第2 項之規定，請求擇一判命被告給付原告95萬
    9,971 元，及自起訴狀繕本送達之翌日起至清償日止，按週
    年利率5 ％計算之利息。
二、被告則以：台灣高等法院97年度上字第563 號民事判決已認
    定被告並無對鴻源公司為侵權行為，而係以原告違反與鴻源
    公司間駐衛保全管理契約書第3 條及4 條之規定，未盡維護
    鴻源公司設備、財產安全及防止不合公司要求進入之保全義
    務，而應對鴻源公司負債務不履行賠償責任。又上開民事判
    決判命原告賠償部分均為鈦籃失竊部分，此部分與被告無關
    ，故原告因鈦籃失竊所受損害與被告是否依照勞務契約給付
    無任何關連。況且，上開民事判決認定李黃金鑾竊取之標的
    物為廢棄物，非電鍍機械設備鈦籃，被告縱有違反勞務契約
    之不完全給付行為，所造成鴻源公司損失者亦僅為廢棄物，
    對於鴻源公司鈦籃失竊一節，自無對原告勞務給付不完全之
    情形。縱令被告應負賠償責任，因被告受僱期間最後1 個月
    薪資1 萬8,000 元未領取，此部分金額應予抵銷；又失竊鈦
    藍亦應予以折舊等語，資為抗辯。
三、兩造不爭執事項：
  (一)被告為原告僱用之員工，受指派於鴻源公司高雄分公司擔任
    駐衛保全之工作。
  (二)被告因李黃金鑾、張幸郎、陳俊傑竊取鴻源公司高雄分公司
    之廠房內財物行為，經本院以94年度易字第1621號刑事判決
    認定犯竊盜罪而判處被告有期徒刑8 月、緩刑3 年確定，有
    該刑事判決附卷可稽。
  (三)鴻源公司前以廠房物品失竊為由，對原告提起損害賠償訴訟
    ，經台灣高等法院以97年度上字第563 號民事判決判令原告
    應賠償鴻源公司86萬4,965 元及自96年3 月30日止至清償日
    止之法定利息確定。原告業於97年12月5 日給付鴻源公司賠
    償金86萬4,965 元、利息7 萬2,989 元及應負擔之訴訟費用
    2 萬2,017 元，總計95萬9,971 元，有該民事判決存卷可證
    。
  (四)鴻源公司高雄分公司於94年4 月2 日及94年4 月23日之駐衛
    保全均為被告值班時間。
  (五)如被告應負損害賠償責任，被告未領取之薪資1 萬8,000 元
    應予抵銷；又原告失竊之鈦籃如應計算折舊，折舊後原告得
    請求之金額為86萬4,965元（見本院卷第166 頁）。
  (六)本件原告失竊鈦籃之數量及價值計算方式均不爭執，且上開
    民事判決命原告給付鴻源公司86萬4,965 元，係鴻源公司鈦
    籃失竊並予以計算折舊後之金額，本件如應計算折舊，亦以
    上開折舊後之金額為準。
四、本件爭點：
  (一)原告依民法第188 條第3 項向被告求償95萬9,971 元，是否
    有據？
  (二)被告就鴻源公司廠房鈦籃失竊一事，應否對原告負不完全給
    付之損害賠償責任？
  (三)如被告應負賠償責任，該鈦籃應否計算折舊？原告得請求之
    金額為若干？
五、本院之判斷：
  (一)原告依民法第188 條第3 項規定向被告求償95萬9,971 元，
    是否有據？
    1.按「受僱人因執行職務，不法侵害他人之權利者，由僱用
      人與行為人連帶負損害賠償責任。但選任受僱人及監督其
      職務之執行，已盡相當之注意或縱加以相當之注意而仍不
      免發生損害者，僱用人不負賠償責任（第1項）。如被害
      人依前項但書之規定，不能受損害賠償時，法院因其聲請
      ，得斟酌僱用人與被害人之經濟狀況，令僱用人為全部或
      一部之損害賠償（第2 項）。僱用人賠償損害時，對於為
      侵權行為之受僱人，有求償權（第3 項）。」民法第188
      條定有明文。據此，僱用人依本條第3 項規定向受僱人行
      使求償權時，必以僱用人本身已依本條第1 項或第2 項規
      定對被害人損害賠償為前提，始足當之。
    2.原告主張被告為原告僱用之員工，受指派於鴻源公司擔任
      駐衛保全之工作，鴻源公司前因廠房物品失竊為由，對原
      告提起損害賠償訴訟，經台灣高等法院以97年度上字第56
      3 號民事判決判令原告應賠償鴻源公司86萬4,965 元及自
      96年3 月30日止至清償日止之法定利息確定。原告並於97
      年12月5 日給付鴻源公司賠償金86萬4,965 元、利息7 萬
      2,989 元及應負擔之訴訟費用2 萬2,017 元，總計95 萬
      9,971 元等情，固為被告所不爭，並經本院調取該民事案
      卷核閱無訛。然於該案鴻源公司雖依民法第184 條及第18
      8 條規定訴請原告及被告應負連帶損害賠償責任，但判決
      結果係認定鴻源公司未能舉證證明被告就鴻源公司失竊之
      物品，有何故意或過失不法侵害鴻源公司之權利，或有何
      故意以背於善良風俗之方法，加損害於鴻源公司，或有何
      違反保護他人之法律之侵權行為事實，而駁回鴻源公司依
      上開規定為請求之依據，此有該民事判決附卷可按。準此
      以言，原告賠償鴻源公司上開金額，非因被告執行職務而
      不法侵害鴻源公司，致原告應依民法第188 條第1 項或第
      2 項負賠償責任，則原告依同條第3 項之規定為向被告請
      求負終局賠償責任，自屬無據。
  (二)被告就鴻源公司廠房鈦籃失竊一事，應否對原告負不完全給
    付之損害賠償責任？
    1.按債務人負有依債務本旨為給付之義務，違背債務之本旨
      為給付，即屬不完全給付，為瑕疵之給付，是以債務人如
      主張其已為完全給付，當由其負證明之責，雖債權人於受
      領給付後，以債務人給付不完全為由，請求債務人損害賠
      償，關於給付不完全之點，應轉由債權人負舉證責任，惟
      不完全給付，非有可歸責於債務人之事由，為債務人免責
      要件，故債務人以不完全給付係因非可歸責於己之事由所
      致為抗辯，就此仍應由債務人證明之。
    2.本件被告係原告僱用之保全員，負責鴻源公司駐衛保全工
      作，依原告與鴻源公司簽訂保全服務契約約定內容，保全
      任務重點在於維護設備、財產安全，防止不合公司要求人
      員進入，保全服務內容除於發現盜賊入侵時，應即報警及
      上訴人，並予監視、設法阻止外，尚包括應上訴人之要求
      或指示，執行門禁管制、填報工作日誌、標的物內通行管
      制、物品進出管制及保全調查（現場保全勘查）等標的物
      防盜安全措施業務，此有該駐衛保全服務定型化契約第4
      條、第19條可參（見台灣台北地方法院96年度訴字第9269
      號卷第12、17-19 頁）。原告主張鴻源公司高雄分公司於
      94年4 月2 日及94年4 月23日之駐衛保全均為被告值班時
      間，被告亦不爭執其於上揭時間未依規定任令李黃金鑾進
      入鴻源公司竊取廢棄物品，並經本院刑事判決有罪確定，
      有如上述，則被告顯然未盡其受僱保全工作、防止不合於
      規定人員進入之責任，所為給付自有瑕疵，是應進一步審
      究原告主張失竊之鈦籃是否於上揭時間為李黃金鑾所竊取
      ？被告應否負債務不履行之損害賠償責任？
    3.經查：
      (1)原告主張被告業於刑事案件偵查中陳稱有與李黃金鑾進
        入鴻源公司高雄分公司廠區竊取鈦籃等語，既已自認，
        自不得再為相反之陳述等語。然當事人在訴訟外或其他
        訴訟案件所為不利於己之陳述，尚未可與民事訴訟法第
        279 條第1 項所謂之自認同視，僅得認係間接事實，仍
        須審究其與實際情形是否相符，依自由心證以為取捨之
        依據，原告上開主張尚有誤會，先予敘明。
      (2)被告雖於94年5 月25、31日警局詢問時陳稱：「（警方
        今天通知你到案說明時，有無讓你看鴻源科技公司監視
        錄影帶？）有……」、「（請你就鴻源科技公司監視錄
        影帶94年4 月2 日8 時44分至8 時50分左右發現有壓合
        區大的鐵捲門被打開，有二個人在現場以推車推運物品
        ，你是否可以指認該二人為誰？所推運的為何物？）是
        我本人及李黃金鑾。該物品為鈦籃」、「是李黃金鑾（
        以推車推運物品）」、「（如何確認……是鈦籃？）因
        為警方有提供鴻源公司鈦籃樣品供我指認，我確定是鈦
        籃」、「李黃金鑾所竊取之鈦籃有二種（一種為圓柱形
        一種為長條網狀方形的）、數量多少我不是很清楚，但
        是我知道是鈦籃……」等語（見內政部警政署保安警察
        總隊第4 大隊第3 中隊刑案偵查卷宗--下稱警卷--第30
        頁）。然乙○○該2 次詢問時另稱：「（請你就鴻源科
        技公司監視錄影帶94年4 月23日9 時04分至10時05 分
        左右發現在守衛室旁有二個人出現，並前後進入鴻源公
        司內部，你是否能告知這二人是誰？為何進入？）是我
        本人與李黃金鑾。他當時有告知我要上頂樓撿拾廢棄塑
        膠及廢棄金屬」、「（……物品是否為……鈦籃？如何
        確定？）是，因為我幫他開起鐵門時，有看到李黃金鑾
        推運物品雖有用紙箱包裝但是有部分物品露出，當時我
        不知道是鈦籃，我有問李黃金鑾，她告訴我是不要之廢
        鐵」等語（見警卷第33-35 頁），參諸其警詢之前書立
        之便條，上載：「……回收阿桑< 蒜頭> 於廠內頂樓公
        司< 鴻源科技> 物品，但並不清楚他竊取何物，只說他
        只拿一些廢塑、廢料……張幸郎、……陳俊傑……帶走
        電纜線及廢鐵料之類之物品……」，有紙條附於該警卷
        可考（見警卷第26頁）。又佐以其於上開刑事案件偵查
        、審理中均供稱：「李黃金鑾說東西何來？）加工區的
        另一間工廠不要的東西」、「（裡面有否圓柱型鈦籃？
        ）沒有」、「（當時李黃金鑾從警衛室出來有否載鈦籃
        ？）有像，但我沒看不肯定是」、（你知道鈦籃長的如
        何？）當天警察做筆錄時有拿給我看，我看很像是鈦籃
        」、「我的本意是讓李黃金鑾進去廠內，他所撿拾的東
        西，我只承認是廢棄物品，關於鈦籃的部分，我根本沒
        有看見他有去做那些事情。第一次警詢的時候，我就把
        鈦籃的事情都講了，他們告訴我要照他們的模式去做，
        他們才讓我回家」（見台灣高雄地方法院檢察署94年度
        偵字第15019 號偵查卷第21頁、本院94年度易字第1621
        號刑事卷第151 頁）。另證人即製作前述警局筆錄之警
        員董冠利於刑事案件審理證稱：「我們在訊問的時候，
        發現被告（乙○○）對問題的理解能力有比較差一點…
        …」、「（你能否確定從錄影帶上所看到的鈦籃與你們
        拿出讓乙○○辨識的鈦籃是否相同？）從錄影帶無法確
        定……」「（在你們拿鴻源公司樣品給乙○○辨認之前
        ，乙○○有無告訴你們他是否知道那個東西是鈦籃？）
        他不知道。我們告訴他那個東西是鈦籃，是鴻源公司失
        竊的，並提示鴻源公司提供的樣品給他確認」、「（可
        否從錄影帶看清楚李黃金鑾的推車上是什麼東西或所背
        的袋子內裝的是什麼東西？）不能確認。推車上面都有
        用紙箱推蓋住……」等語（見同上刑事卷第145-150 頁
        ）。參以被告罹有中度憂鬱症，總智商81 ， 魏氏智商
        屬於中下智商，有94年10月31日高雄市立凱旋醫院診斷
        證明書附卷可憑（見同上刑事卷第63頁），且經刑事庭
        勘驗其警局之錄音帶結果，亦認警員提出問題後，理解
        力較低之乙○○卻仍能緊接著回答，應有先與警員事先
        溝通後才製作筆錄並錄音之情形，有刑事判決附卷可稽
        。由上足證被告於警詢之供述係出於警員誘導，方陳述
        確認李黃金鑾有搬運鈦籃等情，其警局之自白尚無其他
        證據證明與事實相符，自難作為不利於被告認定之依據
        。
      (3)原告雖又主張被告警詢陳述縱有不正取得之瑕疵，但偵
        查中係於自由意志之情況下，其仍為有竊取鈦籃之陳述
        ，應認所述為真實，有上開刑事偵查卷94年7 月14日訊
        問筆錄可參（見上開偵查卷第11-12 頁）。然被告於同
        日受訊問時，係陳稱「（問：當時你在錄影帶中你是否
        有看到她拿長條狀像鈦籃的東西？）我不知道那是鈦籃
        ，我看它的形狀像是鈦籃」等語，並未肯定有看到李黃
        金鑾竊取鈦籃。且對是否於上開時間先後與李黃金鑾共
        同竊取鈦籃一情，同日受訊問時業已先明確回答「我是
        有讓李黃金鑾進去，但她拿出來的東西不是鈦籃，是拿
        一些塑膠管、廢棄紙箱出來」等語（見同上偵查卷第10
        頁），依上問答內容，尚難認被告係已有自承竊取鈦籃
        之陳述。另被告雖於同年7 月27日偵查中另陳稱「（問
        ：當時李黃金鑾從警衛室出來是否有載鈦籃？）有像，
        但我沒看不肯定是」、「（問：你知道鈦籃長得如何？
        ）當天警察作筆錄時有拿給我看，我看很像鈦籃」等語
        （見同上偵查卷第21頁），依其內容亦非肯定李黃金鑾
        係竊取鈦籃，且如上所述，既係警察誘導告知李黃金鑾
        搬運物品有包括鈦籃，則被告以該疑問語氣回答檢察官
        之訊問，亦難認定其已有承認竊取鈦籃之情。何況被告
        於警詢時另稱李黃金鑾係以2 台車將圓桶型鈦籃運出，
        以約3 台車將長條形鈦籃運出等語（見警卷第31頁），
        然依證人甲○○之證述，「（鈦籃之體積如何？）高將
        近1 米，寬約20公分，深10至20公分…」、「（所遺失
        數量之鈦籃須以何種方式始能運出廠外？）以這麼多的
        數量，應該要蠻大的貨車，且勢必要開到鐵門」等語（
        見台灣高等法院97年度上字第563 號民事卷第93頁），
        復參酌警卷第10、13頁所附鈦籃照片，足認鈦籃有相當
        體積，一般裝載廢棄物之台車，實無可能將原告主張之
        980 個鈦籃以5 台車運出，由此益徵被告上開有關李黃
        金鑾運出鈦籃之陳述，與事實並非相符，不足為被告不
        利之認定。
      (4)原告主張於上揭時間被告與李黃金鑾先後竊取鴻源公司
        鈦籃980 個，被告於訴訟外所為不利於己之陳述，未能
        證明與事實相符，而該94年4 月2 日及同年月23日雖均
        由被告值班，但原告自行拷貝勘驗該錄影光碟，亦未能
        察覺李黃金鑾有竊取鈦籃之畫面，有原告自行勘驗之監
        視器畫面附卷可按（見本院卷第112-113 頁）。另甲○
        ○於事審理時證稱「94年3 月28日至5 月24日期間，公
        司廢棄物有請李黃金鑾去處理，但5 月9 日發現鈦籃遺
        失，清點失竊數量後，於5 月24日去報案，報案後就沒
        有請李黃金鑾去處理了」等語（見同上刑事卷第123-12
        4 頁），而依原告主張，鴻源公司失竊物品，除鈦籃外
        ，尚有其他電纜線、電腦主機、銅線等物，行竊之人除
        李黃金鑾外，尚包括有鴻源公司工務部課長張幸郎、工
        程師陳俊傑，其等均經本院上開刑事判決判處有罪確定
        ，業如前述，則除有事證足以證明鴻源公司所失竊物品
        ，均係其等共同分擔所為者外，自應就不同失竊之物品
        ，其失竊時間、行竊之人等情事為個案之認定。本件原
        告既僅能證明鴻源公司有鈦籃失竊，被告亦不爭執該失
        竊之數量，惟該鈦籃究竟是否於上揭被告值班之時間失
        竊？又行竊之人是否係被告或與他人共同為之？抑或其
        他刑事被告單獨或與其他人在其他時間行竊？似均不無
        可能。準此以言，既無其他事證顯示鴻源公司失竊之鈦
        籃係被告值班時失竊，或與李黃金鑾或其他人共同行竊
        ，則原告主張被告未盡其受僱保全之給付義務，應就鈦
        籃失竊負債務不履行之損害賠償責任，即屬無據。
六、綜上所述，原告本於民法第188 條第3 項及第227 條第2 項
    等規定，請求擇一判命被告給付原告95萬9,971 元，及自起
    訴狀繕本送達之翌日起至清償日止，按週年利率5 ％計算之
    利息，為無理由，應予駁回。
七、據上論結，本件原告之訴為無理由，依民事訴訟法第78條，
    判決如主文。
中    華    民    國    99    年    7     月    21    日
                  民事第三庭  法  官  李嘉益
以上正本係照原本作成。
如對本判決上訴，須於判決送達後20日內向本院提出上訴狀（須
按他造當事人之人數附繕本）。如委任律師提起上訴者，應一併
繳納上訴審裁判費。
中    華    民    國    99    年    7     月    22    日
                              書記官  陳瓊芳

司法院資訊處製作；財團法人民間司法改革基金會備份。
